【裁判字號】    92,訴,2043
【裁判日期】    921107
【裁判案由】    公共危險
【裁判全文】
臺灣臺中地方法院刑事判決                        九十二年度訴字第二四三號
    公  訴  人  臺灣臺中地方法院檢察署檢察官
    被      告  乙○○
    指定辯護人  本院公設辯護人丙○○
右列被告因公共危險案件，經檢察官提起公訴（九十二年偵字第一二六三○號），本
院判決如左：
    主  文
乙○○放火燒燬現供人使用之住宅，未遂，處有期徒刑貳年。
    事  實
一、乙○○因少年時曾受感化教育，並失業，為家人不諒解，情緒不穩，而生自殺念
    頭，於民國九十二年六月十九日晚間服食數量不少安眠藥入睡。嗣於翌日十二時
    十三分許，臺中市警察局第三分局員警接獲通報，謂臺中市○區○○路二一四巷
    二號四樓有人自殺，警員王滄湖到場處理，經敲門而乙○○並未開門，王滄湖等
    即破門進入，發現乙○○穿著整齊，躺臥室內床上，乙○○見狀心生不滿，將警
    、消人員趕走，嗣於十四時十分許，乙○○在意識尚未完全清醒之時，明知在住
    宅內點火，可能引起火災燒燬建築物，竟仍基於放火之故意，以打火機點燃報紙
    、冥紙等物品引火，計有三處引火點，因而引燃室內之衣物、冰箱、琉理台等傢
    俱，乙○○見室內著火，隨即走出室外，在女兒牆上表示要跳樓，並將瓦斯筒、
    瓦斯爐、傢俱等物由樓上往下丟，嗣經消防人員上樓搜救，乙○○為消防人員救
    出，並將引燃之火撲滅，始未燒燬其住宅。
二、案經台中市警察局第三分局報告臺灣臺中地方法院檢察署檢察官偵查起訴。
    理  由
一、訊據被告乙○○固坦承於右揭時、地，有點火之事實，惟辯稱：我有吃安眠藥，
    因意識不太清楚，我拿打火機點香煙，不小心才會引起火災云云。
(一)、經查，臺中市○區○○路二一四巷二號集合住宅四樓如何於上開時間，經人放火
    等情節，業據證人即當時接獲通報至現場處理之員警王滄湖、消防人員廖學林、
    沈傑雄等（見偵卷第三十二至三十五頁）於偵查中證述屬實。並有臺中市消防局
    火災原因調查報告書一份（含現場照片十九張；偵卷第四十三頁至七十八頁）附
    卷可稽。
(二)、被告雖辯稱，我有吃安眠藥，因意識不太清楚，我拿打火機點香煙，不小心才會
    引起火災云云。惟查，依臺中市消防局火災原因調查報告書所載起火原因研判之
    結論：「１、火警現場係五層樓集合住宅建築物，燒損林德山先生承租四樓之一
    災戶，係一房一廳一衛小套房格局，兒子乙○○先生獨居使用，未有延燒隔壁住
    戶或其他樓層建築，亦未有人員傷亡。２、火警案發時，民眾報案有人要跳樓自
    殺，消防人員到場時，乙○○先生坐於四樓陽台女兒牆處，雙腳跨出牆外念念有
    詞，手中點燃冥紙灑向空中；立即佈署氣墊安全維護，向乙○○先生溝通安撫情
    緒；僵持至十四時十三分許，突然向消防人員丟下玻璃片、家具及瓦斯桶咆嘯攻
    擊，四樓陽台並冒出濃煙，民眾表示有住戶受困。消防人員立即進行人命救助，
    背戴空氣瓶逐層搜救，…。３、清理勘查災戶客廳東北側電冰箱地板上衣物，及
    陽台處北側牆附近地板上衣物、琉理台水槽內燒失冥紙碳化物，計有三處互不連
    貫燒損火流走向起火處，不排除人為以明火點燃火警。」（見偵卷第五十六、五
    十七頁）。再參酌證人即至現場處理之員警王滄湖證述：「當時指揮中心通報有
    人自殺，我立刻過去救獲，到現場時叫門無人應答，我便破門進入，發現乙○○
    穿著整齊倒臥床舖，現場並無火，只是乙○○大叫又將我們趕走，我認為他已經
    沒有危險，所以準備離開，但是乙○○一直大叫、撤冥紙，又將瓦斯桶丟下來，
    我那時在一樓」、「（現場有無起火）乙○○丟下東西下來後，發現濃煙，所以
    我便請消防隊上去救災。」（偵卷第三十二頁），證人即當時在場之消防隊員廖
    學林、沈傑雄則證稱：「我們到現場時，當時乙○○坐在四樓女兒牆企圖自殺，
    現場尚未起火。」、「（後來現場有無起火）乙○○坐在四樓女兒牆將瓦斯桶等
    丟下來，又撤冥紙、報紙，我們當時在現場預備，防止起火，後來乙○○點燃便
    起火。」、「陽台先起火，我們立刻進入救人並滅火」、「（乙○○辯稱吸煙不
    慎而起火，你們認為可能？）不可能。他之前坐在女兒牆那邊撒冥紙又點燃報紙
    、衣服，本來是先看見白煙，後來才是黑煙。他當時不聽我們勸阻一直點燃報紙
    、衣服，又坐在四樓陽台牆上。」（偵卷第三十二、三十三頁）等語。準此，可
    知被告係不聽員警及消防隊員勸阻後，方才點火，且引燃點有三處，並非煙蒂等
    微弱火種蓄熱引燃起火。是被告前開所辯顯與火災現場所遺留之客觀狀態不同，
    且與證人所述不符，其所辯顯屬無據。
(三)、本院公設辯護人為被告辯護稱：被告於服用大量安眠藥時，死意已決，因警、消
    破門而入，擾其黃泉路之行，致其心生不滿，情緒極為不穩，加以當時意識尚未
    完全回復，其身心顯已處於精神耗弱之狀態，是請依刑法第十九條第二項之規定
    減輕其刑云云。按所謂「自招心神喪失行為」，係指故意或過失使自己陷於無責
    任能力之狀態，在此狀態促使構成要件實現之情形。對於此種犯罪之方式，學說
    上稱為「原因自由行為」，其意謂在構成要件實施之時，行為人雖無意思決定之
    自由，但招致無責任能力之原因設定階段，行為人卻有意思決定之自由，亦即行
    為人可以決定應否為原因設定行為，在此情況之下，不能不使行為人對其所實施
    之行為負責。依此，無論行為人，於自陷無責任能力之初，有無犯罪之故意，如
    其故意自陷於心神喪失或精神耗弱，並不因其精神狀態異常而可不罰或減輕其刑
    。是故本件被告自不得以其服用安眠藥致精神耗弱為本件犯行，而得以減輕其刑
    。
(四)、綜上所述，被告上開所辯，不足採信，本件事證明確，被告犯行堪以認定，應依
    法論科。
二、查被告乙○○縱火欲燒燬現供人使用之住宅，因及時撲滅，尚未波及該棟房屋之
    整體結構，核其所為，係犯刑法第一百七十三條第三項、第一項之放火燒燬現供
    人使用之住宅未遂罪。被告於上開時、地，共在三處地點起火，係基於同一放火
    犯意下之接續行為，僅侵害一個法益，應論以一罪。被告上開放火行為，未發生
    燒燬之結果，為未遂犯，爰依刑法第二十六條前段之規定，減輕其刑。又被告係
    因為求自殺，一時情緒失控而縱火，惟並未波及鄰房，危害尚非重大，是被告所
    犯之罪，情輕法重，因其一時失慮，罹此重罪，情堪憫恕，就放火未遂罪，如以
    宣告法定最低度之刑，猶嫌過重，爰依刑法第五十九條之規定遞減輕其刑。爰審
    酌被告素行尚稱良好，放火手段並非和平，且具危險性，影響公共安全甚巨，並
    犯後未能坦承犯行，態度非屬良好等一切情狀，量處如主文所示之刑。
據上論段，應依刑法第二百九十九條第一項前段，刑法第一百七十三條第三項、第一
項、第二十六條前段、第五十九條，判決如主文。
本案經檢察官甲○○到庭執行職務。
中      華      民      國      九十二      年    十一  月    七        日
                                  臺灣臺中地方法院刑事第十四庭
                                        審判長法  官  陳  慧  珊
                                              法  官  陳      葳
                                              法  官  劉  逸  成
右正本證明與原本無異。
如不服本判決，應於判決送達後十日內向本院提出上訴狀，上訴於臺灣高等法院臺中
分院( 須附繕本 )。
                                              書記官
中      華      民      國     九十二      年     十一  月     十    日
附錄論罪科刑法條
中華民國刑法第一百七十三條
 (放火或失火燒燬現住建築物及交通工具罪)
放火燒燬現供人使用之住宅或現有人所在之建築物、礦坑、火車、電車或其他供水、
陸、空公眾運輸之舟、車、航空機者，處無期徒刑或七年以上有期徒刑。
失火燒燬前項之物者，處一年以下有期徒刑、拘役或五百元以下罰金。
第一項之未遂犯罰之。
預備犯第一項之罪者，處一年以下有期徒刑、拘役或三百元以下罰金。


司法院資訊處製作；財團法人民間司法改革基金會備份。
